臺灣高等法院臺南分院刑事判決
111年度上易字第61號
上  訴  人  臺灣臺南地方檢察署檢察官
被      告  鄧益翔


上列上訴人因被告竊盜案件，不服臺灣臺南地方法院110年度易
字第808號中華民國110年12月9日第一審判決（起訴案號：臺灣
臺南地方檢察署110年度偵緝字第40號），提起上訴，本院判決
如下：
    主  文
上訴駁回。
    理  由
一、公訴意旨略以：被告鄧益翔與李佳誠係朋友，於民國109年8
    月7日23時許至臺南市○區○○路0段李佳誠經營的「○○檳榔攤
    」借宿該店過夜。翌(8)日凌晨，意圖為自己不法之所有，
    趁李佳誠睡著之際，竊取李佳誠所有，置於房內床上身邊之
    現金新臺幣（下同）6萬元，得手後離去。經李佳誠於同日4
    時30分醒來發現被竊，鄧益翔取走行李不告而別，無法聯絡
    ，報警循線查獲。因認被告涉有刑法第320條第1項之竊盜罪
    嫌云云。
二、按犯罪事實應依證據認定之，無證據不得認定犯罪事實；不
    能證明被告犯罪者，應諭知無罪之判決，刑事訟訴法第154
    條第2項、第301條第1項分別定有明文。又認定犯罪事實所
    憑之證據，雖不以直接證據為限，間接證據亦包括在內；然
    而無論直接或間接證據，其為訴訟上之證明，須於通常一般
    之人不致有所懷疑，而得確信其為真實之程度者，始得據為
    有罪之認定，倘其證明尚未達到此一程度，而有合理之懷疑
    存在時，即無從為有罪之認定；且刑事訴訟法第161條第1項
    明定檢察官就被告犯罪事實，應負舉證責任，並指出證明之
    方法，倘其所提出之證據，不足為被告有罪之積極證明，或
    其指出證明之方法，無從說服法院以形成被告有罪之心證，
    基於無罪推定之原則，亦應為被告無罪判決之諭知（最高法
    院76年台上字第4986號、92年台上字第128號判例要旨參照
    ）。
三、犯罪事實之認定，係據以確定具體的刑罰權之基礎，自須經
    嚴格之證明，故其所憑之證據不僅應具有證據能力，且須經
    合法之調查程序，否則即不得作為有罪認定之依據；倘法院
    審理之結果，認為不能證明被告犯罪，而為無罪之諭知，即
    無刑事訴訟法第154條第2項所謂「應依證據認定」之犯罪事
    實之存在。因此，同法第308條前段規定，無罪之判決書只
    須記載主文及理由，而其理由之論敘，僅須與卷存證據資料
    相符，且與經驗法則、論理法則無違即可，所使用之證據亦
    不以具有證據能力者為限，即使不具證據能力之傳聞證據，
    亦非不得資為彈劾證據使用。故無罪之判決書，就傳聞證據
    是否例外具有證據能力，本無須於理由內論敘說明（最高法
    院100年度台上字第2980號判決參照）。準此，被告被訴此
    部分犯行既經本院認定無罪，即無庸再論述所援引相關證據
    之證據能力，合先敘明。　　　　
四、公訴人認被告鄧益翔涉有竊盜之罪嫌，無非係以被告於偵查
    中之陳述及告訴人於警詢、偵訊中之指訴為據。訊據被告堅
    決否認有上開竊盜犯行，於原審及本院辯稱：事發當日凌晨
    4-5點我跟人家有約，要去處理欠錢的事情，所以我才會在
    他店裡休息。我後來思考，當時我有欠他2-3萬元，本來我
    是要跟告訴人一起去向別人借需付利息的錢來還給告訴人，
    後來想想就不想還了，所以我就離開檳榔攤，隔天我就離開
    臺南了。監視器影像看到我褲子鼓鼓的，那是我的錢包，我
    去李佳誠的車上拿出自己的錢包。錢包放在口袋，口袋才會
    鼓鼓的等語。
五、經查：
(一)按判例上（52年台上字第1300號）承認告訴人之告訴應有適
    用補強法則之必要性，係鑑於告訴人與被告立於相反之立場
    ，其陳述被害情形，難免不盡不實，其陳述可能失真，此等
    虛偽危險性較大之供述證據，即使施以預防規則之具結、交
    互詰問與對質，其真實性之擔保仍有未足，因而創設類型上
    之超法規補強法則，以濟成文法之不足（最高法院101年度
    台上字第1175號刑事判決意旨參照）。
(二)告訴人李佳誠指稱，被告利用借宿伊所經營的「○○檳榔攤」
    之際，趁他睡著之際，竊取置於房內床上身邊之現金6萬元
    ，得手後離去。告訴人雖無法提出證據證實確實有該筆6萬
    元存在，然被告於原審準備程序中曾供稱「我有看到錢在床
    那邊，但我沒有拿。」（原審卷第31頁），故雖告訴人未能
    舉證證明有他所稱遭竊的6萬元，但依被告所述，已足資證
    明告訴人所述非屬全然無據，因此告訴人稱他有6萬元遭竊
    堪信為真實，合先敘明。
(三)但被告知道告訴人有錢在身上，並不等於被告有偷告訴人的
    錢。訊據被告自始即否認有偷竊告訴人身上的6萬元，並辯
    稱：事發當日凌晨4-5點我跟人家有約，要去處理欠錢的事
    情，所以我才會在他店裡休息。我後來思考，當時我有欠他
    2-3萬元，本來我是要跟告訴人一起去向別人借需付利息的
    錢來還給告訴人，後來想想就不想還了，所以我就離開檳榔
    攤，隔天我就離開臺南了等語。是以，被告否認有偷竊告訴
    人的錢，當天會不告而別，是因為不想要還積欠告訴人的錢
    了，而且與他人在凌晨有約，才會未告知告訴人的情況下離
    去。
(四)被告否認有竊取告訴人的錢，而本案告訴人指稱被告偷竊他
    的錢，除告訴人之指訴外，別無其他證據足以佐證，依上揭
    最高法院判決意旨，告訴人之指述必須要有補強證據，始足
    以作為認定被告犯罪事實之證據。公訴檢察官在原審審理中
    補充以下證據：被告與告訴人109年8月8日臉書對話紀錄截
    圖、告訴人109年8月8日臉書發文截圖、被告與告訴人110年
    7月23日至8月21日之臉書對話紀錄截圖、案發地點監視器影
    像勘驗報告，做為告訴人指訴之補強證據。然查：
　⑴被告與告訴人109年8月8日臉書對話紀錄截圖，只見告訴人多
    次以臉書語音通話與被告聯絡，但均未接通，也就是說，告
    訴人在109年8月8日凌晨發現被告不告而別後雖然曾多次企
    圖透過臉書訊息（Messenger）的語音通話與被告聯絡，然
    被告均未接聽，上揭被告與告訴人109年8月8日臉書對話紀
    錄截圖，完全無法證明有關被告被訴竊盜犯行之任何事情，
    僅能說明被告均未接聽告訴人之語音通話。
　⑵告訴人109年8月8日臉書發文截圖，是告訴人自書訊息發表在
    臉書上，性質上同樣屬於告訴人自己的陳述，依上揭最高法
    院判決意旨，尚需要補強證據來補強，即不能以告訴人自己
    需要補強證據的陳述作為告訴人指訴的補強證據，至為灼然
    。
　⑶又被告與告訴人110年7月23日至8月21日之臉書對話紀錄截圖
    中，雖然有被告向告訴人詢問：「那你家人沒有要和解嗎」
    、「就分期給你」、「先和解讓刑期不要那麼久或是沒有」
    等語，告訴人於原審作證時證稱：「（檢察官問：我看你們
    之後對話內容有提到，被告問你說"你家人有沒有要和解，
    看怎麼和解"，然後被告就回答你說"就分期給你，先和解讓
    刑期不要那麼久或是沒有"你們這是在談論何事？）因為被
    告後面出獄後有打電話給我，被告他爸爸有跟我說看能不能
    先和解，和解之後看被告欠我的2萬元加上偷的錢6萬元，每
    個月看怎麼分期還給我，讓被告刑期輕一點或是沒有刑期」
    、「（問：這是你跟被告的聊天內容對嗎？）對」、「（問
    ：這是你們在講竊盜的那件事情嗎？）對」、「（問：和解
    是說他偷你6萬元這件事對嗎？）對」等語。被告於原審否
    認對話中所稱的和解，是指本件竊盜案件的和解，並辯稱是
    被告的父親要和解的，對話內容是他父親請他繕打，只是替
    他父親傳話而已，並稱並未在電話中向告訴人坦承偷錢，只
    是被告的父親有看到法院開庭通知，被告表示因為欠錢的緣
    故，所以才會跟告訴人談和解等語。縱然被告與告訴人的臉
    書訊息對話中有提到「那你家人沒有要和解嗎」、「先和解
    讓刑期不要那麼久或是沒有」等語，然被告自承有欠告訴人
    金錢，告訴人亦表示被告確實有欠他錢，而且被告確實遭告
    訴人提告，則被告的父親要被告在臉書訊息對話中向告訴人
    尋求和解，或分期給付，並不能佐證被告即有竊盜犯行。
  ⑷檢察官補充理由書中提出案發地點監視器影像勘驗報告，固
    然可以看到案發地點○○檳榔攤於109年8月8日1時4分結束營
    業後，除被告鄧益翔外，均無人進出，且被告得自由進出○○
    檳榔攤，及被告於109年8月8日1時58分走出○○檳榔攤使用行
    動電話、抽菸，於同日2時18分返回檳榔攤，並於同日2時19
    分走入檳榔攤後方告訴人李佳誠休息處所，並在檳榔攤後方
    停留7分鐘後，快步走出，隨即倉皇離去○○檳榔攤。然被告
    當天借宿告訴人的檳榔攤以及半夜不告而別等情，均為被告
    所不否認，監視器影像固然見到被告在半夜不斷進出檳榔攤
    ，但是並沒有看見被告下手行竊告訴人金錢，也沒有看到被
    告拿著大筆金錢的情形，無法用以補強被告有竊取告訴人金
    錢之事實。
　⑸告訴人於原審交互詰問中結證稱：被告拿桌上鑰匙去我載他
    來檳榔攤之汽車上拿東西，被告當天有帶手機跟錢包（皮夾
    ）等情（原審卷第130-132頁），核與被告上開所辯相符。
    至於原審蒞庭檢察官提出補充理由書稱：被告在檳榔攤後方
    停留7分鐘後，快步走出倉皇離去云云，並提出監視器影像
    檔案之勘驗報告（附翻拍照片），說明：被告於該日凌晨02
    ：18疑似去車上取物品，…將原拿在手上之東西（無法辨識
    ，疑為皮夾）放入右邊口袋。02：19被告往檳榔攤後方走去
    ，02：26：03被告快步從檳榔攤後方走出，褲子右側鼓起明
    顯。（原審卷第73、89-93頁）因而認定被告有去檳榔攤後
    方告訴人休息處之床邊，竊取系爭6萬元無訛，惟查，被告
    既將皮夾放入褲子右邊口袋，若將手機一起放入，褲子右側
    口袋處自會鼓起，況檢察官另說明02：26：13被告（在路邊
    ）從右側口袋拿出不明物品檢視，並快步離開現場。（原審
    卷第97頁）足認被告當初褲子右邊口袋內，究竟裝有何物，
    實屬不明，然不能以推測之詞遽認係系爭6萬元無疑，不言
    可喻。
(五)綜前所述，本件除告訴人之指訴外，別無其他證據足資證明
    被告有告訴人所指稱之竊盜犯行，依上揭最高法院判決意旨
    ，告訴人之指訴必須要有補強證據，始足以作為認定被告犯
    罪事實，而本案恰恰欠缺可以做為告訴人指訴之補強證據。
    本案卷內所有之證據，不論是原偵查檢察官所提出之被告於
    偵查中之陳述、告訴人指訴，或是蒞庭檢察官所補充之被告
    與告訴人109年8月8日臉書對話紀錄截圖、告訴人109年8月8
    日臉書發文截圖、被告與告訴人110年7月23日至8月21日之
    臉書對話紀錄截圖、案發地點監視器影像勘驗報告等證據資
    料，均不足以讓本院形成被告確實有犯下告訴人所指稱竊盜
    犯行之確信，本件卷內證據既然不足以認定被告有檢察官起
    訴之竊盜犯行，是不能證明被告犯罪，自應對被告為無罪之
    諭知。
六、從而，原審以不能證明被告犯罪，而諭知被告無罪，並無違
    誤，檢察官上訴意旨仍執陳詞，謂本案如經綜合檢視告訴人
    於偵查、審理中之陳述、被告與告訴人之臉書對話紀錄截圖
    、以及案發地點監視器影像勘驗報告，再佐以被告所辯不可
    採之處，當足完整拼湊被告確有於案發時地為本案竊盜犯行
    之情境，原判決所認誠有違反經驗法則、論理法則之違誤云云
    ，指摘原判決不當，尚有誤會，是檢察官上訴為無理由，應
    予駁回。
據上論斷，應依刑事訴訟法第368條，判決如主文。
本案經檢察官李宗榮提起公訴，檢察官李佳潔提起上訴，檢察官
柯怡伶到庭執行職務。
中　　華　　民　　國　　111 　年　　3 　　月　　31　　日
                  刑事第一庭    審判長法　官  楊清安
                                      法　官  蕭于哲
                                      法　官  陳顯榮
以上正本證明與原本無異。
不得上訴。
　　　　　　　　　　　　　　　　　　　書記官  陳筱婷　　
中　　華　　民　　國　　111 　年　　3 　　月　　31　　日